【裁判字號】    89,上易,1035
【裁判日期】    890530
【裁判案由】    恐嚇取財等
【裁判全文】
臺灣高等法院臺中分院刑事判決          民國八十九年度上易字第一○三五號
    上  訴  人  臺灣苗栗地方法院檢察署檢察官
    被      告  戊○○○
                丙○○
    共      同
    選任辯護人  魏早炳
                陳恩民
                魏翠亭
右上訴人，因被告等恐嚇取財等案件，不服臺灣苗栗地方法院八十八年度易字第九四
七號，中華民國八十九年二月二十九日第一審判決（起訴案號：臺灣苗栗地方法院檢
察署八十八年度偵字第四四一○號），提起上訴，本院判決如左：
    主      文
上訴駁回。
    事實及理由
一、本案經本院審理結果，認第一審判決被告等無罪，並無不當，應予維持，並引用
    第一審判決書記載之理由（如附件）。
二、上訴人即公訴人上訴意旨，猶執陳詞指摘原審判決不當，求予撤銷，殊無理由，
    應予駁回。
三、據上論斷，應依刑事訴訟法第三百七十三條、第三百六十八條，判決如主文。
本案經檢察官甲○○到庭執行職務。
中      華      民      國    八十九     年     五     月     三十      日
                                  臺灣高等法院臺中分院刑事第七庭
                                        審判長法  官  林  榮  龍
                                              法  官  江  錫  麟
                                              法  官  黃  日  隆
右正本證明與原本無異。
不得上訴。
                                              書記官  林  端  容
中      華      民      國    八十九     年     五     月    三十一     日
                                                                        Ｅ
臺灣苗栗地方法院刑事判決                          八十八年度易字第九四七號
    公  訴  人  臺灣苗栗地方法院檢察署檢察官
    被      告  戊○○○  女  六十八歲（民國○○年○月○日生）
                          住苗栗縣後龍鎮龍坑里十六鄰十班坑一六三之五號
                          身分證統一編號：Ｋ二七六七九六八號
            丙○○    男  四十歲（民國○○○年○月○日生）
                          住同右
                          身分證統一編號：Ｋ一二一六二七六號
    共      同
    選任辯護人  魏早炳律師
                陳恩民律師
                李克欣律師
右列被告因恐嚇取財等案件，經檢察官提起公訴（八十八年度偵字第四四一０號），
本院判決如左：
    主  文
戊○○○、丙○○均無罪。
    理  由
一、公訴意旨略以：被告戊○○○係告訴人乙○○之大媳婦，竟意圖為自己不法之所
    有，於民國（下同）八十八年四月五日上午十時許，至苗栗縣後龍鎮龍坑里十六
    鄰十班坑一六三之八號乙○○住宅前，持磚頭二塊狠力欲丟乙○○，惟因力道不
    足，只落於乙○○住宅之門檻前走廊上，並向乙○○揚言稱：「你的錢我有三分
    之一的權利，要給我留下來，不能把它用掉」等語。另被告丙○○亦於同日下午
    一時許，至乙○○上開住宅，與告訴人丁○○因故發生爭執後，竟向丁○○恐嚇
    稱：「我一個人對付你們全家人，要給你們死子絕孫」等語，使丁○○心生畏懼
    ，致生危害於其安全。因認被告戊○○○涉犯刑法第三百四十六條第三項、第一
    項之恐嚇取財未遂罪，被告丙○○所為係犯刑法第三百零五條之恐嚇罪。
二、按犯罪事實應依證據認定之，無證據不得推定其犯罪事實；又不能證明被告犯罪
    者，應諭知無罪之判決，刑事訴訟法第一百五十四條、第三百零一條第一項分別
    定有明文。次按認定不利於被告之事實，須依積極證據，苟積極證據不足為不利
    於被告事實之認定時，即應為有利於被告之認定，更不必有何有利之證據；且告
    訴人之告訴，係以使被告受刑事訴追為目的，是其陳述是否與事實相符，仍應調
    查其他證據以資審認，最高法院三十年上字第八一六號及五十二年台上字第一三
    ○○號判例可資參照。
三、公訴意旨認被告戊○○○、丙○○分別有上開犯行，無非係以被害人乙○○、丁○○指訴及證人乙○○之媳婦江錦珍、乙○○之女許彩鑾證述屬實，並有照片一
    紙附卷為論據。惟訊據被告丙○○、戊○○○均堅詞否認有何犯行，戊○○○辯
    稱：伊遭丁○○、江錦珍夫妻出手毆打，不得已才手持磚塊要丟丁○○、江錦珍
    二人，伊並不是要丟婆婆乙○○等語，被告丙○○則辯稱：伊並無恐嚇言語，證
    人即姑姑杜許彩鑾係因誤認伊在外說她壞話，而挾怨誣指伊有恐嚇等語。
四、經查：
（一）被告戊○○○部分：八十八年四月五日上午，適逢清明時分，被告戊○○○與
      告訴人丁○○等家人一同掃墓，在墓地掃墓時，被告戊○○○與告訴人丁○○
      已生爭執一情，為證人即同宗族之許傳生到庭證稱屬實，以證人與被告、告訴
      人二方並無特殊情仇，所言自較公允，無構陷之虞，足以採信。又查，上開爭
      執之後，雙方掃墓完畢各自返家，詎於告訴人丁○○位於苗栗縣後龍鎮龍坑里
      十六鄰十班坑一六三之八號住處前，戊○○○與丁○○、江錦珍夫妻又起爭執
      ，繼而竟遭江錦珍潑尿（另案由檢察官偵查）；其中就江錦珍潑尿一節，業為
      告訴人丁○○於八十八年十二月二十八日所具刑事陳報狀第一段之第二點載明
      甚詳，復於台灣苗栗地方法院檢察署八十八年度偵字第二八四八號被告丁○○
      、江錦珍傷害案件偵查時陳稱屬實（見該偵查卷第十九頁背面），至於被告戊○○○係因何事遭江錦珍潑尿，告訴人丁○○及證人江錦珍雖均指陳係被告戊○○○在渠等宅前，與乙○○發生爭執，忿而持磚塊丟擲乙○○洩憤，江錦珍
      氣不過，才持尿桶潑灑戊○○○云云，然被告戊○○○先前在掃墓時係與丁○○爭執，如上所述，焉有一返家，未與丁○○、江錦珍夫妻繼續爭執，反無故
      向年邁婆婆叫罵，此舉與常情相違，告訴人丁○○及證人江錦珍之指訴，顯有
      疑問，是被告戊○○○辯稱：伊掃墓返家，在丁○○宅前，係與丁○○、江錦
      珍發生爭執而遭江錦珍潑尿等語，較為合理，堪以採信。今被告戊○○○因與
      丁○○、江錦珍夫妻爭吵，以致遭江錦珍潑尿，則戊○○○持磚塊捨屋外現時
      欺侮其身之告訴人丁○○、案外人江錦珍不丟，而朝屋內年已九十餘歲之告訴
      人乙○○丟擲，亦悖於常理，是告訴人乙○○、丁○○及證人江錦珍就此部分
      之證述，均有可疑，殊難採信。被告戊○○○既無從認定有持磚塊欲丟擲乙○○之情，則其對於乙○○縱有提及：「你的錢我有三分之一的權利，要給我留
      下來，不能把它用掉」等語，核與以惡害相通知之恐嚇言語有間，顯難遽認被
      告戊○○○有何恐嚇取財之行為。綜上所述，本案除告訴人乙○○、丁○○有
      瑕疵之證述外，查無其他積極證據足認被告戊○○○確有丟擲磚塊恐嚇乙○○
      將錢留下之事實，自難遽入人罪，應認不能證明被告戊○○○犯罪，依法應為
      無罪之諭知。
（二）被告丙○○部分：經查，自稱在場之證人杜許彩鑾雖於偵查中證稱被告丙○○
      有於前揭公訴意旨所指時地向丁○○嚇稱：「我一個人對付你們全家人，要給
      你們死子絕孫」云云；惟於本院調查時，卻稱：當時我不知道他（指被告丙○○）罵何人，是因為後來他說一個人對付丁○○全家，我才想他前面那句話（
      指要你們死子絕孫云云）是對他叔叔（即丁○○）講的云云。則當時在場之杜
      許彩鑾既不知被告丙○○原先係對何人出言嚇稱，待被告丙○○事後提及要對
      付「丁○○」一家人，才認為被告丙○○先前所言係針對丁○○而來，可見所
      謂被告丙○○之上揭恐嚇言語云云，究否係對丁○○所言，容有疑問。又查，
      證人杜許彩鑾當日下午前往其母乙○○住處即丁○○屋宅時，因先前聽聞他人
      傳言戊○○○指稱杜許彩鑾挑撥丙○○夫妻云云，而質問被告丙○○，此情為
      證人杜許彩鑾到庭證稱屬實（見本院八十九年二月十五日審理筆錄），則杜許
      彩鑾因認戊○○○、丙○○一家在外造謠生事，已心生不滿，其證言是否無所
      偏頗，顯有疑問。況被告丙○○若確有出言恐嚇丁○○，致丁○○心生畏懼之
      情事，何以丁○○斯時毫無尋求法律保護之舉動，反遲至戊○○○因前開潑尿
      一事訴請警方移送檢察官偵查，在檢察官於八十八年六月三十日開庭調查之後
      ，於同年七月九日即距離案發已三月有餘之時方具狀提出申告？則告訴人丁○○是否因被告丙○○之上開言語而心生畏懼，或因兩家積怨已深，對彼此之惡
      言詈罵，習以為常，不僅不會心生畏懼，反忿恨難平，亦有可疑。綜據上述，
      被告丙○○是否有出言恐嚇，甚且告訴人丁○○是否心生畏懼，均有疑問，殊
      難僅憑告訴人丁○○片面瑕疵之指訴，即以恐嚇罪相繩，此外，亦查無其他積
      極證據足認被告丙○○有公訴意旨所指恐嚇犯行，應認不能證明被告犯罪，依
      法應為無罪之諭知。
據上論斷，應依刑事訴訟法第三百零一條第一項，判決如主文。
中      華      民      國    八十九    年      二      月    二十九    日
                                        法  官  周  淡  怡
右正本證明與原本無異。
如不服本判決，應於判決送達後十日內向本院提出上訴狀( 應附繕本 )，上訴於
臺灣高等法院台中分院。
                                        書記官  陳  貴  瑋
中      華      民      國    八十九    年      二      月     二十九   日


司法院資訊處製作；財團法人民間司法改革基金會備份。
